臺灣士林地方法院民事簡易判決
111年度士簡字第1483號
原      告  莊婉虹  

            洪源蒼  
上二人共同
訴訟代理人  蔡宗隆律師
被      告  郭碧珠  



上列當事人間修復漏水等事件，於中華民國111年11月11日言詞
辯論終結，本院判決如下：
    主  文
被告應將原告莊婉虹所有門牌號碼新北市淡水區新市○路○段○○○
巷○號十一樓房屋修繕至不漏水之狀態。
被告應給付原告莊婉虹新臺幣貳萬元，及自民國一百一十一年十
月八日起至清償日止，按年息百分之五計算之利息。
被告應給付原告洪源蒼新臺幣貳萬元，及自民國一百一十一年十
月八日起至清償日止，按年息百分之五計算之利息。
原告其餘之訴及假執行之聲請均駁回。
訴訟費用新臺幣參仟壹佰元由被告負擔。
本判決原告勝訴部分得假執行。
    事實及理由要領
一、被告經合法通知，未於言詞辯論期日到場，且無民事訴訟法
    第386條所列各款情事，爰依原告之聲請，由其一造辯論而
    為判決。
二、原告起訴主張：原告莊婉虹為門牌號碼：新北市淡水區新市
    ○路0段000巷0號11樓房屋（下稱系爭11樓房屋）所有權人，
    原告洪源蒼為原告莊婉虹之配偶，原告2人共同居住於系爭1
    1樓房屋。被告為門牌號碼：新北市淡水區新市○路0段000巷
    0號12樓房屋（下稱系爭12樓房屋）所有權人，兩造為上下
    樓層鄰居。原告2人於民國111年2月19日發現系爭11樓房屋
    臥室衛浴馬桶上方之維修孔有滴水之情形，經開啟維修孔後
    發現漏水來自被告所有系爭12樓房屋主臥室衛浴馬桶之排糞
    管及樓板接縫處滲漏水所致。屢經聯絡被告進行修繕，惟被
    告均未予置理，任令系爭12樓房屋持續滲漏水至原告2人居
    住之系爭11樓房屋，造成系爭11 樓房屋持續遭受滲漏水之
    侵害，故被告自應負將系爭11 樓房屋屋內漏水處修繕至不
    漏水狀態責任。另因系爭12樓房屋前開漏水情形，導致原告
    2人不時遭到樓上滲漏下來之糞水噴濺，並需長期忍受其因
    而散發出來的惡臭達半年以上，致影響原告2人精神與健康
    ，使原告2人精神飽受折磨。本件被告侵害原告2人之居住安
    寧之人格法益情節重大，故另請求被告應分別給付原告2人
    精神慰撫金各新臺幣（下同）10萬元。為此，爰依所有權的
    作用、侵權行為及公寓大廈管理條例等法律規定提起本件訴
    訟等語；並聲明：（一）被告應將原告莊婉虹所有系爭11樓
    房屋修繕至不漏水之狀態。（二）被告應給付原告莊婉虹10
    萬元及自起訴狀繕本送達翌日起至清償日止，按年息5％計算
    之利息。（三）被告應給付原告洪源蒼10萬元及自起訴狀繕
    本送達翌日起至清償日止，按年息5％計算之利息；並願供擔
    保請准宣告假執行。
三、得心證之理由：
　　原告主張之事實，業據提出與所述相符之房屋建物登記第一
    三類謄本、漏水照片、手繕公告、維修登記表、住戶反應登
    記表及LINE對話紀錄等件為證。而被告已於相當時期受合法
    之通知，而未於言詞辯論期日到場，亦未提出任何書狀爭執
    ，依民事訴訟法第280 條第3 項準用同條第1 項規定視同自
    認，自應信原告之主張為真實。
(一)按所有人對於對於妨害其所有權者，得請求除去之。因故意
    或過失，不法侵害他人之權利者，負損害賠償責任；負損害
    賠償責任者，除法律另有規定或契約另有訂定外，應回復他
    方損害發生前之原狀；第一項情形，債權人得請求支付回復
    原狀所必要之費用，以代回復原狀，民法第767條第1項中段
    、第184條第1項前段、第213條第1項、第3項分別定有明文
    。次按他住戶因維護、修繕專有部分、約定專用部分或設置
    管線，必須進入或使用其專有部分或約定專用部分時，不得
    拒絕；住戶違反第1項規定，經協調仍不履行時，住戶得按
    其性質訴請法院為必要之處置；專有部分、約定專用部分之
    修繕、管理、維護，由各該區分所有權人或約定專用部分之
    使用人為之，並負擔其費用，公寓大廈管理條例第6條第1項
    第2款、第3項、第10條分別定有明文。又上開規定之立法理
    由乃在於明確規範區分所有權間之相鄰關係，以杜紛爭。故
    倘非進入相鄰區分所有權人之專有部分、約定專用部分，即
    無以完成其維護、修繕專有部分、約定專用部分或設置管線
    ，該相鄰區分所有權人自有容忍之義務。
(二)本件原告莊婉虹為系爭11樓房屋之所有權人，原告洪源蒼為
    系爭11樓房屋之使用人，被告則為系爭12樓房屋之所有權人
    ，兩造為上下樓層鄰居，又原告所有之系爭12樓房屋有前開
    漏水情形，經原告2人通知被告，惟被告始終未出面處理，
    嗣經本院合法通知亦未到庭或提出書狀說明，可見被告就其
    造成原告系爭11樓房屋漏水一事，始終消極不回應，惟系爭
    12樓房屋滲漏水已侵害原告莊婉虹對系爭11樓房屋所有權之
    行使，並已侵害原告2人之居住安寧。從而，原告請求被告
    應將系爭房屋修繕至不漏水之狀態，於法有據，應予准許。
(三)次按不法侵害他人之身體、健康、名譽、自由、信用、隱私
    、貞操，或不法侵害其他人格法益而情節重大者，被害人雖
    非財產上之損害，亦得請求賠償相當之金額，民法第195條
    第1項前段固有明文。又不法侵害他人居住安寧之人格利益
    ，如其情節重大，被害人非不得依民法第195條第1項規定請
    求賠償相當之金額（最高法院92年度台上字第164號判決意
    旨參照）。本件原告2人主張本件因系爭12樓房屋主臥室衛
    浴馬桶之排糞管及樓板接縫處有滲漏水情形，導致原告2人
    不時遭到樓上滲漏下來之糞水噴濺，並已忍受因而散發出來
    之惡臭達半年以上，不法侵害原告2人之居住安寧人格法益
    情節重大等情，業據提出漏水照片、手繕公告、住戶反應登
    記表及LINE對話紀錄等件為證，堪認原告2人之居住安寧因
    系爭12樓房屋前開滲漏水情形而受到侵害相當時日，並承受
    相當之痛苦。從而，原告2人依民法第184條第1項前段、第1
    95條第1項前段之規定，訴請被告給付精神慰撫金，自屬有
    據。本院審酌兩造為上下樓層鄰居、本件漏水情形之持續期
    間及造成損害之程度等一切情狀，認原告2人分別請求被告
    賠償精神慰撫金各10萬元尚屬過高，認其等得分別請求被告
    賠償之精神慰撫金，應於各2萬元之範圍內為適當。逾此範
    圍之請求，為無理由，應予駁回。
四、從而，原告依前開法律關係，於請求被告應將系爭房屋修繕
    至不漏水之狀態，及請求被告應分別賠償原告莊婉虹、洪源
    蒼2萬元，及均自起訴狀繕本送達翌日（即111年10月8日）
    起至清償日止，按年息5％計算之利息範圍內，為有理由，應
    予准許，逾此範圍之請求，為無理由，應予駁回。至原告敗
    訴部分，其假執行之聲請即失所附麗，應予駁回。
五、本件原告勝訴部分係就民事訴訟法第427 條第1 項適用簡易
    程序所為被告敗訴之判決，依民事訴訟法第389 條第1 項第
    3 款規定，應依職權宣告假執行。並依職權確定訴訟費用為
    3,100元（第一審裁判費）應由被告負擔。
中　　華　　民　　國　　111 　年　　11　　月　　25　　日
                  士林簡易庭法  官  張明儀
以上正本係照原本作成。
如不服本判決，應於送達後20日內，向本院提出上訴狀並表明上
訴理由，如於本判決宣示後送達前提起上訴者，應於判決送達後
20日內補提上訴理由書（須附繕本）。
中　　華　　民　　國　　111 　年　　11　　月　　25　　日
                            書記官  劉彥婷